【裁判字號】    90,交聲,573
【裁判日期】    900705
【裁判案由】    違反道路交通管理處罰條例聲明異議
【裁判全文】
臺灣臺北地方法院交通事件裁定                      九十年度交聲字第五七三號
    異議人即
    受處分人  甲○○
右列受處分人因違反道路交通管理處罰條例案件，對於台北市交通事件裁決所中華民
國九十年三月二十九日所為之處分（原處分案號：北市裁三字第駕裁二二－ＡＢＷ０
七五二五四號、北市裁三字第駕裁二二－Ｃ00000000號），聲明異議，本院
裁定如左：
    主      文
原處分關於北市裁三字第駕裁二二－ＡＢＷ０七五二五四號撤銷。
甲○○汽車駕駛人，行經有燈光號誌管制之交岔路口闖紅燈，處罰鍰銀元壹仟貳佰元
即新台幣仟陸佰元，並予記違規點數點。
其餘異議駁回。
    理      由
壹、撤銷改判部分：
  一、按汽車駕駛人，行經有燈光號誌管制之交岔路口闖紅燈者，處新台幣（以下同
      ）一千八百元以上五千四百元以下罰鍰，道路交通管理處罰條例（民國九十年
      一月十七日總統修正公之道路交通管理處罰條例部分條文，其施行日期依同條
      例第九十三條規定須由行政院以命令定之，而行政院係於九十年四月三日以台
      九十交字第０一九三一七號令發布修正後之該條例自九十年六月一日起施行，
      故以下所述及之本條例，如無特別註明，乃係修正生效後之新法，而於敘述上
      如係九十年一月十七日修正，同年六月一日生效施行前之該條例，則會在該條
      例下加註【舊法】以資辨明，先予敘明）第五十三條定有明文，而汽車駕駛人
      駕駛汽車違反道路交通管理處罰條例第五十三條規定者，除應依該條所規定之
      罰鍰處罰外，並予記違規點數三點，道路交通管理處罰條例第六十三條第一項
      第三款亦定有明文。
  二、本件受處分人即異議人甲○○於八十九年十二月二十三日上午十一時五分許，
      駕駛車號ＢＣ－六一九一號自用小客車，沿台北市○○○路由北往南方向行駛
      ，途經台北市大安區○○○路、市○○道設有燈光號誌管制之交岔路口，竟自
      光復南路由北往南闖紅燈後，迴轉往北方向之光復南路行駛，適為在路口執行
      巡邏勤務之台北市政府警察局大安分局敦化南路派出所員警許耀文發現，並騎
      乘警用機車在受處分人所駕駛之汽車後追趕，迨行至忠孝東路、光復南路口時
      方將受處分人攔停，並以受處分人有違反前揭道路交通管理處罰條例第五十三
      條規定（舊法）之行為掣單舉發，而因受處分人拒絕簽收員警開立之舉發違反
      道路交通管理事件通知單，經員警在通知單上載明受處分人拒絕簽收之事由後
      ，依違反道路交通管理事件統一裁罰標準及處理細則第十一條第一項第一款規
      定，視為受處分人已經收受該通知單，嗣因受處分人未依限自行到案，原處分
      機關乃依前揭道路交通管理處罰條例第五十三條（舊法）、第六十三條第一項
      第三款及違反道路交通管理事件統一裁罰標準及處理細則第四十四條第一項之
      規定於九十年三月二十九日逕行裁處異議人罰鍰三千六百元並予記違規點數三
      點。
  三、訊據受處分人固不否認有於前開時間駕駛前開車號汽車在前述地點闖紅燈迴轉
      之違規事實，核與舉發員警許耀文於本院九十年七月四日調查時所供述受處分
      人有前開違規行為被其舉發之情節相符（當日訊問筆錄參照），惟辯稱：我沒
      有收到舉發通知單云云，惟查：
      員警如在道路上當場舉發行為人有違反道路交通管理處罰條例之行為，而被查
      獲之行為人為受處分人時，員警應在舉發通知單上之駕駛人姓名欄註明其姓名
      後，交付該行為人簽名或蓋章收受之；拒絕簽章者，並記明其事由，視為已收
      受，違反道路交通管理事件統一裁罰標準及處理細則第十一條第一項第一款定
      有明文，本件受處分人於前述時地經員警許耀文攔停後拒絕收受舉發通知單，
      有記明受處分人拒絕簽收事由之該舉發通知單附卷可稽，並為受處分人於本院
      九十年七月四日調查時所是認（當日訊問筆錄參照），是受處分人既於員警舉
      發當場拒絕簽收舉發通知單，依前述違反道路交通管理事件統一裁罰標準及處
      理細則第十一條第一項第一款規定，視為受處分人已收受該舉發通知單，受處
      分人辯稱其未收受該舉發通知單乙節，亦難認為有理由。
  四、受處分人確有在前揭時地駕駛汽車行經有燈光號誌管制之交岔路口闖紅燈之行
      為，而因受處分人未依限自行到案，原處分機關乃依前揭道路交通管理處罰條
      例第五十三條（舊法）、第六十三條第一項第三款及違反道路交通管理事件統
      一裁罰標準及處理細則第四十四條第一項之規定逕行裁處異議人罰鍰三千六百
      元並予記違規點數三點，固非無見，惟如前所述，九十年一月十七日總統修正
      公之道路交通管理處罰條例第五十三條規定，已於同年六月一日生效施行，新
      法第五十三條之規定除就罰鍰之金額由銀元六百元以上一千二百元以下換算為
      新台幣之金額，並冠以新台幣字樣而作修正外，並由原先最高得處罰三千六百
      元之罰鍰修正為最高得處五千四百元之罰鍰，此修正前後之法律顯有不同，應
      認係屬法律之變更（本院卷附司法院第二廳八十一年十一月五日（八一）廳刑
      一字第一六二九０號函覆台灣高等法院之法律座談會研究意見參照），原處分
      機關未及比較新舊法之適用而為處分，自有未洽，本件受處分人之異議雖無理
      由，惟原處分既有未洽，自應由本院將原處分撤銷，而現行之道路交通管理處
      罰條例第五十三條，其修正後之新法，如前所述與修正前之舊法比較結果，舊
      法顯有利於受處分人（因新法最高可處之罰鍰數額較舊法為高），依學者所認
      ，行政罰在法律之適用上應有刑法第二條第一項「行為後法律有變更者，適用
      裁判時之法律。但裁判前之法律有利於行為人者，適用最有利於行為人之法律
      。」及稅捐稽徵法第四十八條之三「納稅義務人違反本法或稅法之規定，適用
      裁處時之法律。但裁處前之法律有利於納稅義務人者，適用最有利於納稅義務
      人之法律。」規定所揭示之「從新從輕」原則之類推適用（陳清秀著【依法行
      政與法律的適用】一文，收錄於翁岳生編【行政法】一書，第一七六頁至第一
      七九頁，八十七年三月版），本院自應適用修正生效前之舊法為本件之裁判，
      仍以受處分人有違反道路交通管理處罰條例（舊法）第五十三條規定之行為，
      且其未依限到案，依該條規定及違反道路交通管理事件統一裁罰標準及處理細
      則第四十四條第一項之規定逕行裁處異議人罰鍰銀元一千二百元即新台幣三千
      六百元，並依同條例第六十三條第一項第一款規定併予記違規點數三點如主文
      第二項所示，以資適法。
貳、駁回部分：
  一、按禁止臨時停車線為紅色實線，用以指示禁止臨時停車路段，道路交通標誌標
      線號誌設置規則第一百六十九條第一項、第二項定有明文，而如汽車駕駛人在
      禁止臨時停車處所停車者，處新台幣（以下同）六百元以上一千二百元以下罰
      鍰，道路交通管理處罰條例（民國九十年一月十七日總統修正公布之道路交通
      管理處罰條例部分條文，其施行日期依同條例第九十三條規定須由行政院以命
      令定之，而行政院係於九十年四月三日以台九十交字第０一九三一七號令發布
      修正後之該條例自九十年六月一日起施行，故以下所述及之本條例，如無特別
      註明，乃係修正生效後之新法，而於敘述上如係九十年一月十七日修正，同年
      六月一日生效施行前之該條例，則會在該條例下加註【舊法】以資辨明，惟本
      件以下所述及之道路交通管理處罰條例第五十六條第一項第一款規定並未在該
      條例於九十年一月十七日公布時，作任何之修正，故本件以下所稱之該條例第
      五十六條第一項第一款，即無區分新舊法之必要）第五十六條第一項第一款定
      有明文。
  二、本件受處分人即異議人甲○○於八十九年六月二十三日上午十時四十五分許，
      在台北縣永和市○○街劃有紅色實線表示禁止臨時停車之路段停車，經台北縣
      警察局永和分局交通分隊員警以受處分人有違反前揭道路交通管理處罰條例第
      五十六條第一項第一款規定之行為掣單舉發，並將受處分人所違規停放之該部
      汽車實施拖吊，而經受處分人於至保管場繳清移置費及保管費後即領回其被拖
      吊之汽車，受處分人違規停車應繳之罰鍰並未由保管場代收，並由受處分人於
      領回其駕駛之汽車時簽領違反道路交通管理事件通知單，嗣受處分人未於舉發
      通知單上所載應到案日期八十九年七月八日前到案，原處分機關乃依前揭道路
      交通管理處罰條例第五十六條第一項第一款及違反道路交通管理事件統一裁罰
      標準及處理細則第四十四條第一項之規定於九十年三月二十九日逕行裁處異議
      人罰鍰一千二百元。
  三、訊據受處分人固不否認有於前述時間將其所駕駛前開車號汽車在前述地點停放
      ，而為警實施拖吊，嗣其至保管場領回汽車時，僅繳交移置費及保管費，並未
      繳交違規停車之罰鍰，並親自簽領違反道路交通管理事件通知單後即離去等事
      實，核與卷附之舉發通知單所記載之情節相符，惟辯稱：是我忘記去繳罰款，
      罰我最高額應該不對云云，惟查：
      受處分人既已在拖吊場親自簽領違反道路交通管理事件通知單，其上並載明有
      應到案日期及應到案處所，受處分人又自承知道在領車當時沒有繳交違規停車
      之罰鍰，其自應在應到案日期前向應到案處所自動繳納上開罰鍰，方屬正辦，
      其雖以前開情詞置辯，尚難認為可採。
  四、綜上所述，受處分人確有在前揭時間在劃設有紅色實線表示禁止臨時停車之路
      段停車之違規行為，而因受處分人未依限到案，從而原處分機關依前揭道路交
      通管理處罰條例第五十六條第一項第一款及違反道路交通管理事件統一裁罰標
      準及處理細則第四十四條第一項之規定逕行裁處受處分人罰鍰一千二百元，核
      無違誤，本件受處分人此部分之異議為無理由，自應將其異議駁回。
據上論斷，應依道路交通案件處理辦法第十九條、第二十條前段，裁定如主文。
中      華      民      國    九十      年      七      月      五      日
                                      臺灣臺北地方法院交通法庭
                                          法  官  葉  建  廷
右正本證明與原本無異。
如不服本裁定，應於裁定送達後五日內向本院提出抗告狀。
                                          書記官  許  婉  如
中      華      民      國    九十      年      七      月      五      日


司法院資訊處製作；財團法人民間司法改革基金會備份。
